【裁判字號】    90,交訴,36
【裁判日期】    901203
【裁判案由】    業務過失致死
【裁判全文】
臺灣花蓮地方法院刑事判決                            九十年度交訴字第三六號
    公  訴  人  臺灣花蓮地方法院檢察署檢察官
    被      告  甲○○更名前.
    選任辯護人  王政琬
右列被告因業務過失致死案件，經檢察官提起公訴（九十四年度偵字第二四二一號）
，本院判決如左：
    主  文
甲○○從事業務之人，因業務上之過失致人於死，處有期徒刑壹年。
    事  實
一、甲○○（更名前為徐春郎）於民國八十六年間曾犯有竊盜罪，經本院判處有期徒
    刑六月，緩刑四年，並於八十六年四月二十三日確定。其係以駕駛拼裝車載運糖
    廠原料甘蔗為業，駕駛為其附隨之業務，其仍於緩刑期間（八十六年四月二十三
    日至九十年四月二十二日屆滿），不知戒慎駕駛，於九十年三月三日十三時許，
    駕駛並無合法牌照之拼裝車沿花蓮縣光復鄉○○路之未劃標線道路之路段（從馬
    佛往糖廠方向行駛）時，本應注意行經未劃標線道路，應靠右行駛，並注意車前
    狀況且隨時採取必要之安全措施，再依當時係中午之一時十分，視距良好，道路
    右側路邊雖停放有二、三輛機車，然路面無缺陷，於對向有車駛來時，仍應靠右
    行駛，或暫停路肩以待對向車駛過再行駛，並無不能注意之情事，竟疏未注意靠
    右行駛，而於路中間偏左行駛，適蕭新鳳騎乘車號ＧＡＢ─六九九號機車，搭載
    其妻蕭李月裡沿西富路往馬佛方向對向駛來，亦疏未注意而超速行駛，蕭新鳳所
    騎之機車因而閃避不及，遭甲○○所駕駛之拼裝車撞擊，蕭新鳳夫妻二人均顱內
    出血，當場死亡。甲○○於肇事後，在有偵查權之機關或公務員發覺前，主動向
    警方報案，坦承疏失肇事，願受裁判，而自首。
二、案經臺灣花蓮地方法院檢察署檢察官相驗後自動檢舉暨蕭新鳳、蕭李月裡之子乙
    ○○告訴偵查起訴。
    理  由
一、訊據被告甲○○對於右揭犯行，辯稱：肇事現場之道路兩旁皆停放有車輛，且有
    檳榔攤，無法靠右行駛，只得靠中行駛；而機車之駕駛當時目視右邊路旁之卡拉
    ＯＫ店，且車速又快，以致與被告車相撞，縱使被告車靠中行駛，若死者注意車
    前狀況且車速放慢，亦能立即煞車或迴避，斷不至撞擊被告車而當場死亡云云，
    並聲請問証人高金財。經查：
二、依道路交通事故調查報告表，被告所駕駛之拼裝車之煞車左邊之輪胎痕，起於道
    路之左側三、四公尺（０、七公尺加二、七公尺），而道路之左右寬度為八公尺
    ，有道路交通事故調查報告表可稽，則該路之中線應在左、右算起四公尺處，而
    被告發現被害人蕭新鳳之機車，開始煞車左輪始痕起於其左側三、四公尺，則被
    告所駕駛之拼裝車於肇事前，即係跨於行駛於路之中線（即左、右算起四公尺處
    ），故被告車顯未能靠右行駛，而行駛於路中偏左處，應堪認定。再依九十年度
    相字第七八號之相驗卷第十八頁所示，被告之拼裝車肇事停止之右側，確有二、
    三台機車停置該併裝車之右後側，且近於路肩處邊，即民房之門口前，多少占用
    道路一點位置。且証人即被告之妻石美鳳（現改名為石珮榕）於警訊及本院訊問
    時所陳，當時路二旁都有車輛停放（農用搬運車、轎車、機車）等語，就其所証
    當時被告行車方向之右側停放有機車，因有照片為佐，應可認為真正。則證人李
    金妹所証，現場無車輛停放路邊，即不可採。惟並非二側均停放農用搬運車、轎
    車、機車應可認定。再者被告駕車見被害人所騎乘之機車，由對向駛來，即應靠
    右行駛，依前所認，當時有機車停於其車右側，而無法靠右行駛，即應在停置機
    車之前，先靠路肩暫停，待機車通過後行駛，其乃竟不為，而逕行駛於路中（偏
    左），致撞擊被害人蕭新鳳所騎乘之機車，而致人車倒地，進而輾壓蕭新鳳及被
    機車附載之蕭李月裡，致二人顱內出血當場死亡。則被告未有注意車前狀況，適
    時採取必要安全之措施自明。再証人高金財於警訊時証稱，我剛好停在路旁現場
    之附近，當時我在現場附近看到騎機車之騎士車速很快（由北向南行駛）直接撞
    上由南向北行駛之拼裝車等語。準此，亦可認定，被害人蕭新鳳當時之車速，亦
    有超速之情。另証人石珮榕所証，當時機車騎士，臉往右邊看卡拉ＯＫ店，其妻
    拍其肩膀要其看前方，但等騎士回過頭來，已來不及就撞上等情。因石珮榕與被
    告有夫妻之情，所為之証詞難免偏頗被告，此部分尚未有其他之佐証，難以採信
    。又被害人蕭新鳳、蕭李月裡確係因本件車禍，顱內出血死亡，業據檢察官督同
    檢驗員相驗屬實，製有履勘筆錄、勘驗筆錄、相驗屍體證明書、驗斷書、照片十
    二幀在卷可憑及機車、拼裝車之車損，路面之刮痕照片九幀可憑。
三、按汽車除行駛於單行道或指定行駛於左側車道外，在未劃標線之道路，應靠右行
    駛。再按汽車駕駛人應注意車前狀況，並應隨時採取必要安全措施，道路交通安
    全規則第九十五條前段及同規則第九十四條第三項分別定有明文。被告駕車已領
    有駕駛執照，自應注意上述道路交通安全規定。且按當時視距良好，道路無障礙
    ，路面無缺陷等情狀，並無不能注意之情事，竟疏未注意，未靠右行駛及未注意
    車前狀況，採取必要之安全措施，致撞擊蕭新鳳所騎乘之機車，致人車倒地，使
    蕭新鳳及其附載之蕭李月裡均受有顱內出血，而當場死亡。則被告之駕駛行為，
    對被害人二人之死亡即有疏失，而其疏失與被害人二人之死亡間，復有相當因果
    關係，其有過失自明。雖被害人蕭新鳳騎乘機車，有超速行駛，對本件車禍之發
    生，與有過失，然尚未能解免被告之過失罪責。本件車禍經送鑑定之結果，認被
    告駕駛無牌之拼裝車行經未劃標線道路，未靠右行駛（偏左行駛）為肇事原因，
    蕭新鳳駕駛重型機車無肇事因素。「有台灣省花東區車輛行車事故鑑定委員會九
    十年五月二十二日（九十）花監字第九００二一三號函所附之鑑定意見書可稽」
    及台灣省輛行車事故覆議鑑定委員會九十年八月二十日府覆議字第九０一四九五
    號函可據。就被告之肇事因素，尚有未能注意車前狀況，並採取必要之安全措施
    及被害人蕭新鳳與有超速騎乘機車之過失，未能認定，附此敘明。本案事証已臻
    明確，被告之辯護人聲請再傳訊証人高金財以明被害人之車速超速等情，因該証
    人於警、偵業已陳述明確，而本院已認定被害人騎機車，確係有超速之情，故再
    予傳訊，核無必要。從而被告犯行洵堪認定。
四、核被告所為，係犯刑法第二百七十六條第二項之業務過失致死罪。被告一過失行
    為，致蕭新鳳、蕭李月裡二人死亡，係一行為觸犯二同種罪名，屬裁判上一罪之
    想像競合犯，應從一重處斷。被告於肇事後在有偵查權之機關或公務員發覺前，
    於警方人員至到場處理時，坦承疏失肇事，願受裁判，有証人即到場處理之警員
    丙○○之証述可憑，為自首，應依刑法第六十二條前段之規定，減輕其刑。爰審
    酌被告有事實欄所述之犯罪之記錄，素行不佳，被害人蕭新鳳亦有未注意車前狀
    況之與有過失之情況，被告之過失程度，所撞死為二個人，產生之損害較大，而
    被告犯後尚未能與被害人之家屬達成民事和解，賠償被害人家屬之損害，暨犯罪
    後之態度等一切情狀，量處如主文所示之刑。
據上論斷，應依刑事訴訟法第二百九十九條第一項前段，刑法第二百七十六條第二項
、第五十五條、第六十二條前段，罰金罰鍰提高標準條例第一條前段，判決如主文。
本案經檢察官李子春到庭執行職務。
中      華      民      國      九十        年      十二    月    三    日
                              臺灣花蓮地方法院刑事庭
                                  法  官  林  秀  鳳
右正本證明與原本無異。
如對本判決不服，應於送達後十日內，向本院提出上訴狀。（應抄附繕本）告訴人或
被害人如對於本判決不服者，應具備理由請求檢察官上訴，其上訴期間之計算係以檢
察官收受判決正本之日期為準。
                                  法院書記官
中      華      民      國      九十        年      十二    月    五    日
附錄本判決論罪之法律條文：
刑法第二百七十六條第二項：
從事業務之人，因業務上之過失犯前項之罪者，處五年以下有期徒刑或拘役，得併科
三千元以下罰金。


司法院資訊處製作；財團法人民間司法改革基金會備份。
